臺灣屏東地方法院刑事判決
       110年度交訴字第71號
公  訴  人  臺灣屏東地方檢察署檢察官
被      告  陳詠菘



上列被告因公共危險等案件，經檢察官提起公訴（110年度偵字
第4158號），本院判決如下：
    主  文
陳詠菘犯不能安全駕駛動力交通工具罪，累犯，處有期徒刑陸月
，如易科罰金，以新臺幣壹仟元折算壹日。又犯無駕駛執照駕車
過失傷害罪，處有期徒刑肆月，如易科罰金，以新臺幣壹仟元折
算壹日。又犯駕駛動力交通工具發生交通事故，致人傷害而逃逸
罪，累犯，處有期徒刑柒月。前開各罪所處之刑，得易科罰金部
分，應執行有期徒刑捌月，如易科罰金，以新臺幣壹仟元折算壹
日。
    事  實
一、陳詠菘明知其無普通重型機車之駕駛執照，且應注意汽機車
    駕駛人飲用酒類後，其吐氣所含酒精濃度達每公升0.15毫克
    或血液中酒精濃度達百分之0.03以上者，不得駕車，仍於民
    國110年3月18日8時許，在屏東縣長治鄉之某工地內，飲用
    保力達藥酒2杯後，其吐氣所含酒精濃度已達每公升0.25毫
    克以上，而基於酒後駕駛動力交通工具之犯意，於同日10時
    許騎乘車牌號碼000-0000號普通重型機車行駛於道路。嗣於
    同日10時10分許，騎乘上開機車沿長治鄉田中街由東往西方
    向直行，欲穿越田中街與文學街之交岔路口時，適有曾春枝
    騎乘車牌號碼000-000號普通重型機車沿文學街直行由北往
    南方向亦行駛至上開路口，陳詠菘復明知其與曾春枝所騎乘
    車輛均為直行車，而其為左方車，應注意暫停讓右方車即曾
    春枝之車輛先行，又依當時天候晴、日間自然光線、柏油路
    面乾燥無缺陷、視距良好等情，並無不能注意之情事，竟疏
    未注意及此，而貿然直行，兩車因此發生碰撞，致曾春枝受
    有腦震盪、頭皮、臉部、雙手、左手腕、雙膝、右足、左足
    踝多處擦挫傷等傷害。嗣陳詠菘於發生上開交通事故後，明
    知已肇事致人受傷，竟仍基於肇事逃逸之犯意，未對受傷之
    曾春枝採取必要之救護措施，亦未等候救護車與警車到場，
    即棄車徒步離開現場。嗣經警獲報到場處理後，陳詠菘於約
    10分鐘後始返回現場，並前往址設屏東縣○○市○○○路00○0號
    之國仁醫院就醫，經警於同日10時45分許在上址醫院對陳詠
    菘施予酒精濃度吹氣測試，測得其呼氣所含酒精濃度達每公
    升0.32毫克，而查悉上情。
二、案經曾春枝訴由屏東縣政府警察局屏東分局報告臺灣屏東地
    方檢察署檢察官偵查起訴。
    理  由
壹、證據能力部分
    本判決下列所引用被告陳詠菘以外之人於審判外所為之供述
    證據，檢察官、被告於本院準備程序時均同意有證據能力（
    見本院卷第200頁），本院審酌上開證據資料作成時之情況
    ，尚無違法不當及證明力明顯過低之瑕疵，而認為以之作為
    證據應屬適當，依刑事訴訟法第159條之5第1項規定，均有
    證據能力。至其餘認定本案犯罪事實之非供述證據，亦查無
    違反法定程序取得之情，依刑事訴訟法第158條之4規定反面
    解釋，亦有證據能力。
貳、實體部分
一、認定事實所憑之證據及理由：
　㈠上揭事實，業據被告於本院審理時均坦承不諱（見本院卷第2
    54頁），核與證人即告訴人曾春枝於警詢之證述（見警卷第
    8頁至第9頁） 、證人即到場員警卞維全於本院審理時之證
    述（見本院卷第254頁至第256頁）均大致相符，並有道路交
    通事故現場圖1份（見警卷第14頁）、道路交通事故調查報
    告表㈠㈡各1份（見警卷第15頁至第16頁）、被告酒精測定紀
    錄表1張（見警卷第17頁）、告訴人110年3月18日國仁醫院
    診斷證明書1紙（見警卷第19頁）、屏東縣政府警察局舉發
    違反道路交通管理事件通知單1份（見警卷第20頁至第21頁
    ）、車牌號碼000-0000號及NF9-198號普通重型機車之車輛
    詳細資料報表各1份（見警卷第23頁至第24頁）、現場車損
    照片共9張（見警卷第29頁至第33頁）、臺灣屏東地方檢察
    署辦案公務電話紀錄表1份（見偵卷第27頁）、被告之公路
    監理電子閘門證號查詢機車駕駛人查詢結果1份（見本院卷
    第75頁）、屏東縣政府警察局屏東分局110年12月22日屏警
    分偵字第11035110700號函暨所附肇事逃逸追查表各1份（見
    本院卷第218頁至第220頁）等件在卷可稽，足認被告前揭任
    意性之自白與事實相符，堪以採信。
　㈡按汽車行駛至交岔路口，其行進、轉彎，應依下列規定：二
    、行至無號誌或號誌故障而無交通指揮人員指揮之交岔路口
    ，同為直行車或轉彎車者，左方車應暫停讓右方車先行；汽
    車駕駛人飲用酒類或其他類似物後其吐氣所含酒精濃度達每
    公升0.15毫克或血液中酒精濃度達百分之0.03以上者，不得
    駕車，道路交通安全規則第102條第1項第2款、第114條第2
    款分別定有明文。查被告雖未領有駕駛執照，然其於準備程
    序中供稱：法律規定左方車要禮讓右方車，這個部份我有過
    失，我沒有意見等語（見本院卷第199頁），自應負有上開
    注意義務，以避免發生危險。而依當時天候晴、日間自然光
    線、柏油路面乾燥無缺陷、視距良好等情，有前揭道路交通
    事故調查報告表㈠可佐，堪認客觀上並無不能注意之情事，
    竟仍違反上開規定，因酒精影響其注意力致擦撞告訴人成傷
    ，被告就本件交通事故之發生自有過失。又告訴人因本件車
    禍事故受有前揭傷害，亦有前述診斷證明書可憑，足認被告
    未盡前揭注意義務而肇事之行為與告訴人受有前開傷害之結
    果間，有相當因果關係甚明。
　㈢次按所謂「逃逸」係指離開事故現場而逸走之行為，駕駛人
    於發生交通事故致人死傷時，應有在場之義務。交通事故駕
    駛人雖非不得委由他人救護，然仍應留置現場等待或協助救
    護，並確認被害人已經獲得救護，或無隱瞞而讓被害人、執
    法人員或其他相關人員得以知悉其真實身分、或得被害人同
    意後始得離去。倘若不然，駕駛人不履行停留現場之義務而
    逕自離去（包含離去後折返卻未表明肇事者身分），自屬違
    反誡命規範而構成逃逸（最高法院110年度台上字第613號判
    決意旨參照）。查被告於肇事後，並未得告訴人同意即先行
    離去，已如前述；且依被告於本院審理時之供述：我回去工
    地找車主回來看車子怎麼了，並沒有特別留意被害人有沒有
    怎樣等語（見本院卷第254頁），足見被告縱於肇事後10分
    鐘有返回現場之舉，亦非為協助告訴人進行救護，而係關心
    其自身所受之財產損害，揆諸上開說明，被告之行為自構成
    「逃逸」無訛。　
  ㈣綜上所述，本案事證已臻明確，被告犯行堪以認定，應予依
    法論科。
二、論罪科刑：
　㈠新舊法之比較：
　  按行為後法律有變更者，適用行為時之法律。但行為後之法
    律有利於行為人者，適用最有利於行為人之法律，刑法第2
    條第1項定有明文。經查：
　⒈被告行為後，刑法第185條之3業於111年1月28日修正公布，
    並自111年1月30日起施行，修正前刑法第185條之3第1項規
    定：「駕駛動力交通工具而有下列情形之一者，處2年以下
    有期徒刑，得併科20萬元以下罰金」，修正後則規定：「駕
    駛動力交通工具而有下列情形之一者，處3年以下有期徒刑
    ，得併科30萬元以下罰金」。經比較新舊法之結果，顯然以
    修正前之規定較有利於被告，是就被告所犯不能安全駕駛動
    力交通工具之犯行，自應適用被告行為時即修正前刑法第18
    5條之3第1項規定論處。
　⒉又被告行為後，刑法第185條之4業於110年5月28日修正公布
    ，並於110年5月30日起生效，修正前刑法第185條之4規定：
    「駕駛動力交通工具肇事，致人死傷而逃逸者，處1年以上7
    年以下有期徒刑」；修正後則規定：「駕駛動力交通工具發
    生交通事故，致人傷害而逃逸者，處6月以上5年以下有期徒
    刑；致人於死或重傷而逃逸者，處1年以上7年以下有期徒刑
    。犯前項之罪，駕駛人於發生交通事故致人死傷係無過失者
    ，減輕或免除其刑」。經比較新舊法之結果，顯然已修正後
    之規定較有利於被告，是就被告所犯肇事逃逸之犯行，自應
    適用修正後刑法第185條之4規定論處。
　㈡次按刑法總則之加重，係概括性之規定，所有罪名均一體適
    用；刑法分則之加重，係就犯罪類型變更之個別犯罪行為予
    以加重，成為另一獨立之罪名。道路交通管理處罰條例第86
    條第1項之規定，係就刑法第276條之過失致死罪、第284條
    之過失傷害（及致重傷）罪之基本犯罪類型，對於加害人為
    汽車駕駛人，於從事駕駛汽車之特定行為時，無駕駛執照駕
    車、酒醉駕車、吸食毒品或迷幻藥駕車，或於行經行人穿越
    道之特定地點，不依規定讓行人優先通行，因而致人受傷或
    死亡之特殊行為要件予以加重處罰，已就上述刑法第276條
    、第284條各罪犯罪類型變更之個別犯罪行為予以加重，而
    成另一獨立之罪名，自屬刑法分則加重之性質（最高法院92
    年度第1次刑事庭會議決議、99年度台非字第198號判決意旨
    參照）。查被告未領有普通重型機車駕駛執照乙節，有被告
    前揭公路監理電子閘門證號查詢機車駕駛人查詢結果可考，
    是被告行為時為無駕駛執照之人，甚為明確。又被告酒後駕
    車之公共危險犯行，已同為檢察官起訴而屬本件審理範圍，
    則被告酒後駕車之行為既已經處罰，則就其本件過失傷害犯
    行除依上開無駕駛執照之規定予以加重外，即毋庸再依上開
    條力關於酒醉駕車之規定加重其刑，以避免雙重評價，附此
    敘明。
　㈢核被告所為，係犯修正前刑法第185 條之3 第1項第1款之不
    能安全駕駛動力交通工具罪、道路交通管理處罰條例第86條
    第1項及刑法第284條前段之無駕駛執照駕車過失傷害罪、刑
    法第185條之4之駕駛動力交通工具發生交通事故，致人傷害
    而逃逸罪。至起訴書雖就被告涉犯過失傷害罪部分未論及上
    開無駕駛執照之加重要件，容有未洽，然因基本社會事實同
    一，並經本院當庭告知被告此部分可能涉犯之罪名（見本院
    卷第253頁），復經公訴檢察官當庭補充（見本院卷第263頁
    ），尚無礙於被告之防禦權，爰依刑事訴訟法第300條規定
    ，變更起訴法條。
  ㈣被告所犯上開3罪，犯意各別，行為互殊，應分論併罰。
　㈤刑之加重、減輕事由：
　⒈被告無駕駛執照駕車，因過失致告訴人受傷，依法應負刑事
    責任，已如前述，爰依道路交通管理處罰條例第86條第1項
    規定，加重其刑。　　
  ⒉被告前因①不能安全駕駛之公共危險案件，經臺灣橋頭地方法
    院以107年度交簡字第2496號判決判處有期徒刑3月確定；又
    因②施用毒品案件，經臺灣橋頭地方法院以108年度簡字第11
    6號判決判處有期徒刑2月確定，嗣經臺灣橋頭地方法院108
    年度聲字第633號裁定應執行有期徒刑4月確定，業於109年3
    月6日徒刑執行完畢出監；再因③施用毒品案件，經臺灣橋頭
    地方法院以108年度簡字第2649號判決判處有期徒刑3月、3
    月，並定應執行有期徒刑4月確定；另因④施用毒品案件，經
    臺灣橋頭地方法院以109年度簡字第444號判決判處有期徒刑
    4月確定，上開③、④兩案復經臺灣橋頭地方法院以109年度聲
    字第806號裁定應執行有期徒刑7月確定，已於109年12月25
    日徒刑執行完畢出監等情，有臺灣高等法院被告前案紀錄表
    可參，是被告於有期徒刑執行完畢後，5年以內故意再犯本
    案公共危險之有期徒刑以上之罪，為累犯。參照司法院大法
    官釋字第775號解釋意旨，審酌被告構成累犯之前案中除施
    用毒品案件外，尚有不能安全駕駛之公共危險案件，與本案
    同屬公共危險罪章之案件，罪質相同，且被告於上開案件執
    行完畢後相隔1年即再為本案公共危險犯行，並因此致生交
    通事故使人成傷，顯見其對刑罰之反應力薄弱，為助其教化
    並兼顧社會防衛，認為就其本案所犯公共危險罪部分，均無
    因加重最低本刑而生刑罰逾其罪責之情，爰就其本案所犯公
    共危險罪部分，依刑法第47條第1項規定，加重其刑。
　⒊至被告雖於肇事後有返回現場之舉，然依證人卞維全於本院
    審理中之證述：我到現場時，被告不在，被害人有在現場，
    當時有一個路人在被告肇事後就拿著手機跟著被告拍，有拍
    到被告的影像，而他把影像拿給我看的時候，被告才剛好被
    他朋友載回來，同時拍照的路人也有指認給我看被告就是肇
    事人；又被告剛回到現場時，還沒有立刻承認是肇事人，後
    來才不得不承認等語（見本院卷第255頁至第256頁），堪認
    被告係於有偵查犯罪權限之公務員發覺後，始承認其為肇事
    人，自不符合自首之要件，而無依刑法第62條規定減輕其刑
    之餘地，附此敘明。　
　㈥爰以行為人之責任為基礎，審酌被告明知其無駕駛執照且已
    飲用酒類，本不得駕車上路，竟仍無視法令之禁止規範，駕
    車上路，復因未遵守交通規則，而發生交通事故，致告訴人
    受有前揭傷害，再被告明知已肇事，非但未救護被害人，反
    棄車逃離現場，所為均誠值非難；犯後對於是否有逃逸之舉
    ，猶飾詞狡辯，況於本院準備程序中經傳喚、拘提均未到庭
    ，嗣經通緝始到案，且未能與被害人達成調解或和解，雖其
    最終已坦承犯行，仍難認其犯後態度良好，並考量被告本案
    測得之酒精濃度為每公升0.32毫克、被害人所受傷勢非重，
    兼衡其素行（累犯部分不重複評價）、犯罪之動機、目的、
    手段，暨其於本院審理時自陳之智識程度、家庭生活及經濟
    狀況等一切情狀（見本院卷第263頁），分別量處如主文所
    示之刑，並就得易科罰金部分，諭知易科罰金之折算標準；
    復就得易科罰金部分，定其應執行之刑，並諭知易科罰金之
    折算標準，以資懲儆。　　
據上論斷，應依刑事訴訟法第299條第1項前段、第300條，判決
如主文。
本案經檢察官鍾佩宇提起公訴，檢察官廖維中到庭執行職務。
中　　華　　民　　國　　111 　年　　4 　　月　　29　　日
                  刑事第二庭審判長    法  官  莊鎮遠
                                      法  官  曾思薇
                                      法  官  吳昭億
以上正本證明與原本無異。
如不服本判決應於收受判決後20日內向本院提出上訴書狀，並應
敘述具體理由；其未敘述上訴理由者，應於上訴期間屆滿後20日
內向本院補提理由書（均須按他造當事人之人數附繕本）「切勿
逕送上級法院」。
中　　華　　民　　國　　111 　年　　4 　　月　　29　　日
                                      書記官   蕭秀蓉  
附錄本案論罪科刑法條：
修正前中華民國刑法第185條之3
駕駛動力交通工具而有下列情形之一者，處二年以下有期徒刑，
得併科二十萬元以下罰金：
一、吐氣所含酒精濃度達每公升零點二五毫克或血液中酒精濃度
　　達百分之零點零五以上。
二、有前款以外之其他情事足認服用酒類或其他相類之物，致不
    能安全駕駛。
三、服用毒品、麻醉藥品或其他相類之物，致不能安全駕駛。因
　　而致人於死者，處三年以上十年以下有期徒刑；致重傷者，
　　處一年以上七年以下有期徒刑。
曾犯本條或陸海空軍刑法第五十四條之罪，經有罪判決確定或經
緩起訴處分確定，於五年內再犯第一項之罪因而致人於死者，處
無期徒刑或五年以上有期徒刑；致重傷者，處三年以上十年以下
有期徒刑。
道路交通管理處罰條例第86條
（刑責之加重及減輕）
汽車駕駛人，無駕駛執照駕車、酒醉駕車、吸食毒品或迷幻藥駕
車、行駛人行道或行經行人穿越道不依規定讓行人優先通行，因
而致人受傷或死亡，依法應負刑事責任者，加重其刑至二分之一
。
汽車駕駛人，在快車道依規定駕車行駛，因行人或慢車不依規定
，擅自進入快車道，而致人受傷或死亡，依法應負刑事責任者，
減輕其刑。
中華民國刑法第284條
因過失傷害人者，處1年以下有期徒刑、拘役或10萬元以下罰金
；致重傷者，處3年以下有期徒刑、拘役或30萬元以下罰金。
中華民國刑法第185條之4
駕駛動力交通工具發生交通事故，致人傷害而逃逸者，處6月以
上5年以下有期徒刑；致人於死或重傷而逃逸者，處1年以上7年
以下有期徒刑。
犯前項之罪，駕駛人於發生交通事故致人死傷係無過失者，減輕
或免除其刑。